【裁判字號】    99,易,1434
【裁判日期】    990610
【裁判案由】    詐欺
【裁判全文】
臺灣臺中地方法院刑事判決              99年度易字第1434號
公  訴  人  臺灣臺中地方法院檢察署檢察官
被      告  乙○○
上列被告因詐欺案件，經檢察官提起公訴（99年度偵字第7397號
、第7398號），被告於準備程序中就被訴事實為有罪之陳述，受
命法官經聽取當事人之意見後，由本院合議庭裁定由受命法官獨
任改行簡式審判程序判決如下：
    主    文
乙○○幫助意圖為自己不法之所有，以詐術使人將本人之物交付
，處有期徒刑參月，如易科罰金，以新臺幣壹仟元折算壹日。
    犯罪事實
一、乙○○預見將金融帳戶交付不明人士使用，可能幫助他人遂
    行詐欺取財犯行，竟仍不違其本意，而基於幫助詐欺之不確
    定故意，於民國98年12月中旬某日，在臺中市○○路與五權
    路口附近，將其在中華郵政股份有限公司臺中五權路郵局（
    下稱五權路郵局）申辦之帳號00000000000000號帳戶存摺、
    提款卡及密碼等物，交與真實姓名、年籍均不詳，綽號「阿
    豐」之成年男子，而容任該帳戶供作他人提款、轉帳、匯款
    之用，以遂行詐欺取財犯行。嗣該真實姓名、年籍均不詳之
    人所屬詐欺集團成員，共同基於意圖為自己不法所有之犯意
    ，於(一)98年12月18日上午10時許，撥打電話與丁○○，佯稱
    係其友人，因需款孔急，欲商借現金週轉，丁○○不疑有他
    ，遂依詐騙集團指示匯款新臺幣（下同）8萬元至上開五權
    路郵局帳戶，待丁○○察覺有異，始知受騙。(二)98年12月18
    日上午10時30分許，撥打電話與甲○○，佯稱係其女兒，因
    需款孔急，要求甲○○匯款支應，甲○○不疑有他，遂依指
    示匯款4萬元至上開五權路郵局帳戶，待甲○○察覺有異，
    始知受騙。
二、案經臺中市警察局第二分局報告臺灣臺中地方法院檢察署檢
    察官偵查起訴。
    理    由
壹、程序方面：
一、按除被告所犯為死刑、無期徒刑、最輕本刑為3 年以上有期
    徒刑之罪或高等法院管轄第一審案件者外，於法院行準備程
    序進行中，被告先就被訴事實為有罪之陳述時，審判長得告
    知被告簡式審判程序之旨，並聽取當事人、代理人、辯護人
    及輔佐人之意見後，裁定進行簡式審判程序；且受命法官行
    準備程序，與法院或審判長有同一之權限；又簡式審判程序
    之證據調查，不受刑事訴訟法第159條第1項、第161條之2、
    第161條之3、第163條之1及第164條至第170條規定之限制，
    刑事訴訟法第273條之1第1項、第279條第2項前段、第273條
    之2分別定有明文。
二、查本件被告所犯為死刑、無期徒刑、最輕本刑為3年  以上
    有期徒刑以外之罪，且非高等法院管轄第一審之案件，經本
    院合議庭裁定由受命法官行準備程序時，被告就被訴事實為
    有罪之陳述後，復經本院合議庭裁定由受命法官獨任行簡式
    審判程序，是其證據之調查，自不受刑事訴訟法第159條第1
    項、第161條之2、第161條之3、第163條之1及第164條至第
    170條規定之限制，合先敘明。
貳、實體方面：
一、被告前於偵查中坦承於上揭時、地有將上開帳戶之存摺、提
    款卡含密碼交付他人之事，惟矢口否認有何幫助詐欺取財之
    犯行，辯稱：係為了要辦理貸款，才將上開帳戶之存摺、提
    款卡含密碼交給一位綽號「阿豐」之成年男子辦貸款等語。
    惟被告於本院99年5月27日行準備程序時，已就上揭犯罪事
    實坦承不諱，核與被害人丁○○、甲○○於警詢指述之情節
    相符，並有被告上開五權路郵局申辦之帳號00000000000000
    號帳戶開戶資料、客戶歷史交易清單及被害人丁○○提供之
    日盛銀行匯款申請書收執聯、被害人甲○○提供之臺北縣三
    重市農會匯款申請書各1份在卷可稽，堪認被告事後於本院
    準備程序中坦認犯罪之自白屬實。
二、按金融存款帳戶事關存戶個人財產權益之保障，其與存戶印
    鑑章結合，具高度專有性，若非申請人本人或與本人親密關
    係者，難認有何理由可自由流通使用該帳戶之必要，一般人
    皆有妥為保管，防阻他人任意使用之認識，縱因特殊情況偶
    有交付他人使用之需，亦必然深入瞭解用途後再行提供以使
    用，方符常情。而該等專有物品如落入不明人士手中，極易
    被利用為與財產有關之犯罪工具，此又係具備一般生活智識
    者皆能體察之常識；參以邇來詐欺者使用他人存摺作為指示
    被害人匯款工具之犯罪類型層出不窮，並廣經媒體披載，凡
    對社會動態尚非全然不予關注者均能知曉。本件被告係具有
    高中智識程度之成年人，對於上開各情自有認識，竟仍將其
    上開郵局帳戶之提款卡及密碼等資料，交付予真實姓名年籍
    不詳綽號「阿豐」之成年男子，主觀上應具有縱使該姓名、
    年籍不詳之成年男子取得該提款卡及密碼後，持以作為詐欺
    取財之用，亦不違背其本意之不確定故意至明。惟被告既僅
    係單純依該姓名年籍不詳之成年男子要求提供上開銀行之帳
    戶提款卡、密碼等資料，並未參與詐騙被害人財物之構成要
    件行為，是主觀上僅係基於幫助他人詐欺取財之意思，亦屬
    無疑。綜上所述，被告於本院審理中之自白確與事實相符，
    均堪信採。本件事證明確，被告上開犯行洵堪認定。
三、被告基於幫助之意思，將上開帳戶之存摺、提款卡及密碼交
    予他人使用，乃參與詐欺取財構成要件以外之行為，為幫助
    犯，所犯係刑法第30條第1項、第339條第1項之幫助詐欺取
    財罪，爰依刑法第30條第2項之規定，按正犯之刑減輕之。
    被告以一個提供帳戶資料之幫助行為，同時侵害數名被害人
    之財產法益，並觸犯數個幫助詐欺取財罪名，為同種想像競
    合犯，應依刑法第55條規定，論以一罪。爰審酌被告提供金
    融帳戶供他人非法使用，非惟幫助詐騙者遂行詐財目的，同
    時使詐欺者得以隱匿其真實身分，減少遭查獲之風險，愈使
    其肆無忌憚，助長犯罪之猖獗，破壞社會秩序甚鉅，並衡酌
    被告犯罪之動機、目的、手段，暨其本身並未實際參與詐欺
    取財之犯行、可非難性較小，且被告犯後雖曾一度否認犯行
    ，惟嗣後已能坦承知錯，惟未與被害人達成民事上之和解暨
    斟酌被害人被害金額等一切情狀，量處如主文所示之刑，並
    諭知易科罰金之折算標準，以資懲儆。
據上論斷，應依刑事訴訟法第273條之1第1項、第299條第1項前
段，刑法第339條第1項、第30條第1項前段、第2項、第41條第1
項前段，刑法施行法第1條之1，判決如主文。
本案經檢察官丙○○到庭執行職務。
中    華    民    國    99    年    6     月    10    日
                  刑事第十三庭    法  官  劉邦繡
上正本證明與原本無異。
如不服本判決應於收受送達後10日內向本院提出上訴書狀，並應
敘述具體理由；其未敘述上訴理由者，應於上訴期間屆滿後20日
內向本院補提理由書（均須按他造當事人之人數附繕本）「切勿
逕送上級法院」。
                                  書記官  何俞瑩
中    華    民    國    99    年     6    月     10    日
【附錄本案論罪科刑法條】
第三百三十九條第一項
意圖為自己或第三人不法之所有，以詐術使人將本人或第三人之
物交付者，處五年以下有期徒刑、拘役或科或併科一千元以下罰
金。

司法院資訊處製作；財團法人民間司法改革基金會備份。
